臺灣臺中地方法院民事判決　九十一年度簡上字第三七號
　　上訴人　　　乙○○
　　被上訴人　　甲　○
右當事人間請求給付票款事件，上訴人對於中華民國九十年十二月十日本院沙鹿簡易庭九十
年度沙簡字第六一六號第一審判決提起上訴，本院判決如左：
　　主　　　文
上訴駁回。
第二審訴訟費用由上訴人負擔。
　　事　　　實
甲、上訴人方面：
　一、聲明：
　　（一）原判決廢棄。
　　（二）被上訴人在第一審之訴及其假執行之聲請均駁回。
　二、陳述：除與原判決記載相同者，茲引用外，補稱：上訴人簽發，付款人臺中商業銀行
　　　清水分行，發票日分別為民國九十年四月二十三日、五月十日，票面金額分別為新臺
　　　幣（下同）十八萬元、三十五萬元，合計金額五十三萬元，並經原審被告陳訓正背書
　　　之支票二張（下稱系爭支票），均為上訴人所遺失。系爭支票之印章固為上訴人所蓋
　　　，惟其上之日期及金額均非上訴人所填寫。系爭支票經原審被告陳訓正拾獲後，竟持
　　　之向被上訴人調現，前揭事實業據臺灣臺中地方法院檢察署檢察官對陳訓正以侵占罪
　　　嫌提起公訴，已由本院刑事庭審理中，顯見系爭支票並非上訴人簽發，上訴人不負系
　　　爭支票之票據責任甚明。
　三、證據：爰引原審之立證方法為證。
乙、被上訴人方面：
　一、聲明：如主文第一項所示。
　二、陳述：除與原判決記載相同者，茲引用外，補稱：系爭支票係原審被告陳訓正持之向
　　　被上訴人借款，陳訓正有背書，被上訴人直接拿現金與陳訓正，系爭支票票據之號碼
　　　相差八號，發票時間亦間隔半個月，足見系爭支票既然未連號，不可能同時遺失。
　三、證據：爰引原審之立證方法。
　　理　　　由
一、被上訴人起訴主張其持有上訴人簽發，並經原審被告陳訓正背書之系爭支票二張，詎上
　　訴人至銀行掛失止付，致被上訴人屆期提示，竟遭退票在案，為此爰依票據關係請求上
　　訴人及陳訓正連帶給付系爭票款。上訴人則以系爭支票之印章固為上訴人所為，惟票面
　　金額及發票日期均非由上訴人填寫，系爭支票遺失後遭陳訓正拾獲後，持向被上訴人調
　　現，是上訴並未向被上人借款等語置辯。
二、按執票人善意取得已具備本法應記載事項之票據者，得依票據文義行使權利，票據債務
　　人不得以票據原係欠缺應記載事項為理由，對於執票人主張票據無效。又票據債務人不
　　得以自己與發票人或執票人之前手間所存抗辯之事由對抗執票人。
　　但執票人取得票據出於惡意者，不在此限。票據法票據法第十一條第二項及第十三條分
　　別定有明文。被上訴人主張系爭支票為上訴人簽發，經原審被告陳訓正背書持向被上訴
　　人借款五十三萬元，屆期竟遭退票等語。上訴人抗辯稱系爭支票之印章固均為其所蓋用
　　，惟票面金額及發票日期均非由上訴人填寫，系爭支票遺失後遭陳訓正拾獲後，持向被
　　上訴人調現，上訴人並未向被上訴人借款云云。是本院自應審究上訴人是否得以票面金
　　額、發票日並非其填寫，暨票據遺失等事由而對抗被上訴人。經查：
　（一）上訴人固抗辯其僅於系爭支票蓋印，並未填寫金額及日期等語，惟參諸原審被告陳
　　　　訓正於原審陳稱：系爭支票之金額及日期均係其所填寫，有經上訴人同意，持向被
　　　　上訴人借款五十三萬元等語（參見原審九十年十月二十三日言詞辯論筆錄），足見
　　　　系爭支票經上訴人於發票人簽章處蓋印後，交與陳訓正，並授權陳正訓填載票面金
　　　　額及發票日期，既然上訴人有授權行為，上訴人自不得以票面金額、發票日並非其
　　　　填寫之事由，而對抗被上訴人。
　（二）退步言，縱使上訴人未授權陳正訓填載系爭支票之票面金額及發票日期，然陳正訓
　　　　持向被上訴人借款時，系爭支票已具備票據法規定應記載之事項，此為上訴人所不
　　　　否認，其自外觀上觀之，係具備票據應記載事項之支票，被上訴人自無從由外觀得
　　　　知系爭支票原先並未填寫金額及發票日期。況上訴人亦未證明被上訴人取得系爭支
　　　　票有何惡意。從而，被上訴人取得之系爭支票既為有效之票據，自得主張系爭支票
　　　　之票據權利。次者，被上訴人善意取得系爭支票，被上訴人自得依票據文義行使權
　　　　利，依據票據法第十一條第二項規定，上訴人不得以系爭支票原係欠缺應記載事項
　　　　為理由，主張系爭支票無效。
　（三）陳訓正於原審陳稱：系爭支票係其向上訴人借用，先前向上訴人借用過好多次支票
　　　　，其均兌現等語（參見原審九十年十月二十三日言詞辯論筆錄）。上訴人亦於原審
　　　　陳稱：其總共借三張支票與陳訓正，連同系爭支票，五張支票均在被上訴人手上。
　　　　除系爭支票外，其他之三張支票均已兌現等語（參見原審九十年十一月二十七日言
　　　　詞辯論筆錄）。再者，據被上訴人所提出之電話譯文內容所載：上訴人表示因系爭
　　　　支票到期，其沒錢支付，始去銀行說支票是遺失的，請求止付等語。上訴人亦自認
　　　　譯文內容屬實（參見原審九十年十一月二十七日言詞辯論筆錄）。從而，上訴人既
　　　　已承認，其係因存款不足支付系爭支票票款，始向銀行辦理掛失止付等情，是上訴
　　　　人明知系爭支票並非遺失，其抗辯系爭支票遺失後，由原審被告陳訓正拾得云云，
　　　　不足為憑。既然上訴人善意取得系爭支票，陳訓正為系爭支票之前手，縱使系爭支
　　　　票遺失屬實，該抗辯事由應僅存在於上訴人（即發票人）與陳訓正間。依據票據法
　　　　第十三條之規定，上訴人自不得以其前手陳訓正惡意取得系爭支票，作為抗辯被上
　　　　訴人之事由。
三、被上訴人善意持有系爭支票，屆期提示而遭退票，是被上訴人依票據之法律關係，行使
　　追索權，請求上訴人給付系爭支票計五十三萬元，及自各該支票付款提示日起至清償日
　　止，按年息百分之六計算之利息，為有理由，應予准許。原審為被上訴人勝訴之判決，
　　並依職權宣告假執行，於法並無違誤，上訴人仍執前詞，主張原判決不當，求予廢棄改
　　判，為無理由，上訴應予駁回。
四、據上論結，本件上訴為無理由，依民事訴訟法第四百三十六條之一第三項、第四百四十
　　九條第一項、第七十八條，判決如主文。
中　　　　華　　　　民　　　　國　 九十一　 年　　　五　　　 月　　二十四　　 日
　　　　　　　　　　　　　　　　　　臺灣臺中地方法院民事第四庭
~B審判長法官　張國賜
~B法　　　官　李國增
~B法　　　官　林洲富
右為正本，係照原本作成。
不得上訴。
中　　　　華　　　　民　　　　國　 九十一　 年　　　五　　　 月　　二十四　　 日
~B法院書記官
